【裁判字號】    99,交聲,1118
【裁判日期】    990831
【裁判案由】    違反道路交通管理處罰條例聲明異議
【裁判全文】
臺灣臺北地方法院交通事件裁定        99年度交聲字第1118號
原處分機關  臺北市交通事件裁決所
異  議  人
即受處分人  乙○○
上列異議人即受處分人因違反道路交通管理處罰條例案件，對於
臺北市交通事件裁決所中華民國99年04月30日所為之處分（原處
分案號：北市裁催字第裁22-AEX515511號）聲明異議，本院裁定
如下：
    主  文
異議駁回。
    理  由
一、按汽車（依道路交通管理處罰條例第3條第8款規定，汽車包
    括機器腳踏車即機車）行駛至交岔路口，其行進、轉彎，應
    遵守燈光號誌或交通指揮人員之指揮，遇有交通指揮人員指
    揮與燈光號誌並用時，以交通指揮人員之指揮為準。又汽車
    駕駛人，行經有燈光號誌管制之交岔路口闖紅燈者，處新臺
    幣1,800元以上5,400元以下罰鍰。道路交通安全規則第 102
    條第 1款，道路交通管理處罰條例（下稱處罰條例）第53條
    第 1項分別定有明文，另汽車駕駛人違反處罰條例第53條者
    ，除依原條款處罰鍰外，並記違規點數 3點，處罰條例第63
    條第1項第3款亦規定甚明。次按行為人有處罰條例之情形者
    ，應填製舉發違反道路交通管理事件通知單（以下簡稱舉發
    通知單），並於被通知人欄予以勾記，當場舉發者，應填記
    駕駛人或行為人姓名、性別、出生年月日、地址、身分證統
    一編號及車主姓名、地址、車牌號碼、車輛種類。被查獲之
    駕駛人或行為人為受處分人時，應於填記通知單後將通知聯
    交付該駕駛人或行為人簽名或蓋章收受之；拒絕簽章者，仍
    應將通知聯交付該駕駛人或行為人收受，並記明其事由及交
    付之時間；拒絕收受者，應告知其應到案時間及處所，並記
    明事由與告知事項，視為已收受。」，違反道路交通管理事
    件統一裁罰基準及處理細則（下稱處理細則）第11條第 1項
    第 1款定有明文。末按，違反道路交通管理事件行為人，未
    依規定自動繳納罰鍰，或未依規定到案聽候裁決，處罰機關
    應依基準表於通知單送達且逾越應到案期限60日之 3個月內
    ，逕行裁決之，處理細則第44條第 1項前段亦規定甚明。是
    若違規行為人有駕駛機器腳踏車違反處罰條例第53條第 1項
    之行為時，於收受舉發通知單後，有逾越應到案期限60日以
    上，繳納罰鍰或逕行裁決處罰者，依違反道路交通管理事件
    統一裁罰基準表（下稱裁罰基準表）之規定，應處新台幣2,
    700元之罰鍰，並計違規點數3點。
二、原處分意旨略以：異議人即受處分人乙○○於民國98年 9月
    7日11時35分許，駕駛車號H7U-535號重型機車行經臺北市○
    ○路○段時有「駕車行經有燈光號誌管制之交岔路口闖紅燈
    」之違規行為（原舉發通知單係記載「紅燈左轉（同安街左
    轉南昌路）」），經臺北市政府警察局中正第二分局廈門街
    派出所員警掣單告發（原舉發通知單記載：已告知到案處所
    及時間、拒簽、拒收），嗣受處分人未於舉發通知單上所載
    之應到案日期（98年 9月23日）前到案陳述意見，原處分機
    關乃依道路交通管理處罰條例第53條第1項、第63條第1項第
    3款（漏引第3款）、處理細則第41條、第43條、第44條、第
    67條等規定，於99年4月30日以北市裁催字第裁22-AEX51551
    1號裁決書裁罰受處分人罰鍰新台幣2,700元，並記違規點數
    3點。
三、聲明異議意旨略以：異議人當場並未表達拒簽之意，僅向員
    警說明因家人生病趕路，可否通融處理？溝通好一會兒後，
    經員警同意後始離開，所以異議人以為員警諒解不開單了，
    當場員警也未告知將來應到案時間及處所，因而致加重裁罰
    並不公平云云。
四、經查：
  (一)本件原處分機關臺北市交通事件裁決所99年4月30日北市裁
    催字第裁22-AEX515511號裁決書係於99年5月10日寄存送達
    於中和宜安郵局，異議人並於同日以電子郵件向原處分機關
    陳述意見（卷附臺北市交通事件裁決所送達證書與異議人99
    年5月10日電子郵件參照），而觀其陳述意見之內容，顯係
    不服原處分機關所為之本件裁決處分，則異議人雖不諳異議
    程序，而未使用聲明異議之程式文字，惟並不影響異議人於
    是日提出之電子郵件即為對本件裁決處分「聲明異議」之真
    意，是以本件異議人之聲明異議時點，係99年5月10日，又
    異議人嗣後於99年6月23日提出之聲明異議狀，僅係補正聲
    明異議之書狀格式程序，合先敘明。（異議人亦另於99年5
    月28日以陳述書向原處分機關為第2次陳述意見）
  (二)異議人乙○○於本院調查時，經依法傳喚並未到庭，惟依異
    議人前引99年5月10日電子郵件、99年5月28日陳述書、99年
    6月23日聲明異議書狀及99年8月31日所傳真之陳述書狀意旨
    以觀（卷附電子郵件、陳述書、聲明異議狀及傳具書狀參照
    ），異議人對於其有於前述時、地因闖紅燈（紅燈左轉）並
    為警所攔檢等情，並無爭執，惟認其並無拒簽、拒收舉發單
    之情，而係其認為舉發員警已諒解其情狀而不予舉發，且舉
    發員警並無告知將來應到案時間及處所云云。但以本件舉發
    經過業經證人即本件舉發員警臺北市政府警察局中正第二分
    局廈門派出所員警甲○○，到庭具結證稱：「當時是我服線
    上巡邏勤務，我與另外一位同事在同安街上等紅燈，受處分
    人紅燈左轉，我就過去把受處分人攔停舉發。開完紅單之後
    ，受處分人希望我們可以改成右轉或是消單，我們說單子已
    經寫了不能消，之後我請他簽名，受處分人不願意簽名，我
    告知受處分人5天之後15天內，須到裁決所去繳納罰鍰。」
    、「法官問：你們當時有無同意受處分人不開單或是改開比
    較輕的處罰條款？證人甲○○答：沒有。」、「法官問：當
    時有無確實告知受處分人應該到案的處所、時間？證人甲○
    ○答：有。」、「那時候受處分人不願意簽名，我們就告知
    他權利，告知完後跟他說可以離開。受處分人說我們改右轉
    他就簽名，可是我們沒有辦法改，因為單子已經開了。」、
    「因為受處分人拒簽、拒收，所以違規通知單不會再寄送給
    受處分人，因為我們已經當場告知他到案的處所及時間。」
    等語明確（卷附本院99年8月30日訊問筆錄參照），而本件
    證人甲○○於本院到庭具結後所證上開情節，陳述極為具體
    、清楚，亦無矛盾、齟齬或違背經驗、論理法則之處，並業
    經具結以擔保其證詞之真實性及憑信性，且證人不過適巧巡
    邏經過該處，其與異議人既不相識，又無前隙，應無故意設
    詞構陷而舉發異議人之虞，復於本件卷存證據資料內並無任
    何積極證據足以證明證人上開證詞係屬虛偽，亦未有足以令
    人顯信其供述為不可採之品性證據或前科證據存在，是證人
    之證詞，應堪採信。次以，經本院檢視卷附之舉發通知單影
    本，舉發通知單上「收受通知聯者簽章」欄位中有「已告知
    到案處所及時間、拒簽、拒收」之記載，則舉發員警業於依
    法踐行前引處理細則第11條第1項第1款所規定之應告知事項
    （告知違規行為人應到案時間及處所）後已依規定記明異議
    人拒絕簽收事由與所告知事項，而完成本件舉發單合法送達
    之程序，是以證人本於維護交通秩序、安全之公務員職權所
    為之舉發，當屬合法、正確。故異議人上開辯解之詞，尚乏
    可採，本件異議人違規事實至臻明確，洵堪認定。
  (三)依違反道路交通管理事件統一裁罰基準表之規定，機器腳踏
    車之汽車駕駛人有違反處罰條例第53條第 1項規定者，於期
    限內繳納或到案聽候裁決者，處新台幣 1,800元罰鍰並記違
    規點數 3點、逾越應到案期限60日以上，繳納罰鍰或逕行裁
    決處罰者，處新台幣2,700元罰鍰並記違規點數3點，本件原
    舉發通知單已於舉發當日之98年9月7日當日合法送達予異議
    人，業如前述，異議人未於應到案日期之98年 9月23日前繳
    納罰鍰或到案陳述意見，則原舉發機關係依前引裁罰基準表
    之規定以異議人係逾越應到案期限60日以上乃於99年 4月30
    日逕行裁決處罰異議人（處新台幣 2,700元罰鍰並記違規點
    數 3點），則原處分機關認定裁罰之基準與裁罰額度，並未
    超逾裁罰基準表之規定，併予敘明。
五、綜上所述，異議人確有在前開時、地，騎車行經有燈光號誌
    管制之交岔路口闖越紅燈之違規行為，則原處分機關依前開
    道路交通管理處罰條例第53條第1項、第63條第1項第3 款（
    漏引第 3款）、處理細則第41條、第43條、第44條、第67條
    及裁罰基準表之規定，裁處異議人罰鍰 2,700元，並記違規
    點數 3點，核無違誤。本件異議人之異議為無理由，自應裁
    定將其異議駁回。
六、據上論斷，應依道路交通案件處理辦法第19條，裁定如主文
    。
中    華    民    國    99    年     8    月    31    日
                        交通法庭法  官  黃桂興
以上正本證明與原本無異。
如不服本裁定應於送達後5日內向本院提出抗告狀。
                                書記官  陳品潔
中    華    民    國    99    年     8    月    31    日

司法院資訊處製作；財團法人民間司法改革基金會備份。
